# 关于长期股权投资顺逆流交易处理的详细解读与分析（希望能够彻底解决疑问）

提问人：漫步树林 时间：2014-04-30 13:43:05
感谢您的回复，看条文好头疼的说............ 我再补充一下我上面问题中提到的两种观点的理解： 1 、归属于母公司的净利润-80，少数股东损益 80 少数股东与大股东之间为不同的主体，少数股东销售货物给大股东，应该认定为该交易已实现，未实现部分仅是描述大股东控制的资源与大股东之间的。 2 、归属于母公司的净利润以及少数股东损益都为 0 假如按照上面的理解，少数股东销售的部分为已实现，那么反映的母公司合并报表中的存货金额应该为 680 ，而非 600 ，即相较于基于上面理解的会计处理存货+80、未分配利润+80、归属于母公司的净利润+80，反映在合并报表中为归属于母公司的净利润为 0 、少数股东损益为 80 、存货比 600 多了 80 。所以认为上面的理解也不正确。 而实体理论讲的是大股东小股东平等对待，是否可以理解为大股东的为未实现内部损益，小股东的也是未实现内部损益，即该笔交易不会产生损益。

回答人：chenyiwei
赞同你的理解。该笔逆流交易抵销后，少数股东损益为零，不是80.

提问人：快枪 时间：2014-04-30 14:39:04
目前的准则讲解中有母子公司之间未实现内部交易损益的抵销啊。和新准则 36 条有区别吗？

回答人：chenyiwei
有区别。《讲解 2010 》中的抵销是把所有内部交易未实现利润抵销的影响（无论顺流或逆流）都按照子公司的权益比例分摊给了少数股东，因此是不恰当的。

提问人：与时俱进 de 驴子 时间：2014-04-30 15:13:39
之前陈老师系统分析过母公司理论和实体理论对少数股东的影响，我复制如下，不知道我理解是否准确，还望陈老师详细解读一下，再指点一下我们： 【陈老师观点】：母公司理论下，不把少数股东看作集团的所有者，将少数股权在资产负债表上作为介于负债和股东权益之间的项目列示；在利润表上将少数股东损益作为求得合并净利润之前的扣除项目；实体理论下，将少数股东也看作集团的所有者，因此将少数股东权益归入股东权益大类，少数股东损益也不在净利润前扣除。但少数股东权益和少数股东损益在合并报表上均需要单独列示。
我觉得红色部分，应该可以对我们讨论的问题作出解答。根据驴子个人对陈老师红色部分的理解，母公司理论下应该是先剥离确认少数股东损益（按您的举例就是先确认 80 少数股东损益），再去计算合并净利润（考虑内部交易抵消问题），而实体理论下，需要先计算合并净利润（已经考虑内部交易抵消），最后根据计算的合并净利润再计算少数股东损益。因此，根据您举例的逆流交易，由于合并净利润实质上是零，所以少数股东损益也应该是零。不知我理解正确否，请陈老师批评指正。

回答人：chenyiwei
可以这样理解。关键是少数股东和母公司股东是区别对待，还是平等对待全体权益持有者。

提问人：liubin988513 时间：2014-04-30 17:45:20
@chenyiwei 不知道为什么打字不全----陈老师，您看gaap的“07 Consolidation procedures and non-controlling interests”的“2.4 Intragroup eliminations”的那个“Example 7.2”的怎么理解？

回答人：chenyiwei
应该没有问题，如果是逆流交易，那么抵消影响中的 25 ％要分配给少数股权，和我们的通常理解一致。

提问人：liubin988513 时间：2014-04-30 18:14:33
@chenyiwei 陈老师 ，那楼上上面那个例子，不应该确认少数股东损益 80 【即少数股东权益 80 】？因为从子公司的净资产考虑，子公司实现利润 400 ，少数股东享有20%，就应该享有 80 【比如子公司破产了，不考虑其他债权债务，应该分配给 80 给少数股东的】。
合并报表反映的是母子公司净资产-少数股东享有的。

回答人：chenyiwei
合并报表层面，少数股东损益为零。因为实体理论下少数股东和母公司股东是被平等对待的，逆流交易抵销未实现利润的影响应分派给少数股东。

提问人：快枪 时间：2014-05-11 09:16:00
关于未实现内部交易损失，新准则 13 条说，如果按照《企业会计准则第 8 号—资产减值》属于资产减值损失的，应当全额确认。为什么要对内部交易损失全额确认呢？这是出于一种什么考虑呢？那不是只当投资企业与联营合营企业内部交易有收益时才作抵销吗？

回答人：chenyiwei
这个意思就是：如果不确认交易损失，在没有发生内部交易的情况下，资产持有方也要确认减值损失的。所以在权益法核算时，需把投资收益转回到资产减值损失。前几天版面上讨论过这个问题，你可以搜索一下看看。

提问人：LBCJH 时间：2014-07-09 10:21:07
“在我国的企业会计准则中，虽然并没有规定要将联营企业与合营企业纳入合并财务报表的范围，但是可以发现，通过对联营企业与合营企业的投资进行权益法处理后，联营企业与合营企业的净资产和净利润中归属于投资企业的部分已经进入了投资企业财务报表（相当于实质上与投资企业编制了投资企业层面的合并财务报表），同时通过投资企业的财务报表计入了所属集团财务报表，相当于实质上也并入了集团层面的合并报表范围。” 对这段解释觉得很牵强！假设A控制B,B合营C;按照楼主的观点，其实无论A与B是否编制合并报表，B的个别报表中已经确认了对C的投资收益及其他净资产份额，即B的个别报表本身就是B与C所构成的另一个范围相对小些的合并报表，就需要抵销内部交易实现的营业收入及营业成本等内容，而不必须等到A与B编制更大范围企业集团的合并报表时再来抵销。

回答人：chenyiwei
不能这样理解。权益法在个别报表层面应理解为长期股权投资的一种后续计量方法；在合并报表层面多数理解为“单行合并”但也有人理解为长期股权投资的一种后续计量方法。

提问人：原来你就在这里 时间：2015-08-14 09:27:40
对于投资企业与联营、合营企业为什么用单行合并，而不是完全合并，我是这么理解的： 假定A公司拥有B公司20%股权，假定B公司固定资产增加了100W，是一台机器设备。按控股比例来说，这100W的机器设备有 20 是归属于A公司的，但实务中不可能把这个机器设备拆出20%来给A公司，所以在A公司的个别报表里，不能按固定资产增加 20 万来反映，只能通过长期股权投资来反映。
不知这样理解是否合适。

回答人：chenyiwei
因为不直接控制联营合营企业的单项资产和负债，所以联营合营企业的单项资产和负债不满足确认为本主体的资产和负债的条件，只能核算本主体在联营合营企业的净利润、净资产中的份额变化情况。

提问人：原来你就在这里 时间：2015-08-14 21:38:15
请问陈版，本主体的资产、负债确认条件，也是按照资产、负债的定义来判断吗？ @chenyiwei

回答人：chenyiwei
是。

提问人：原来你就在这里 时间：2015-08-15 15:57:11
对于逆流交易的例子，合并报表的调整分录 C:借：长期股权投资 80 万 贷：存货 80 万 其实是把B分录里冲减的长期股权投资回复了。 这是否意味着，该笔未实现内部交易，站在合并报表的角度，对甲企业长期股权投资的变动不产生影响呢？ 站在合并报表的角度，甲企业的长期股权投资真的是增加了3200*20%吗？

回答人：chenyiwei
把个别和合并报表层面的调整联系起来看是借投资收益贷存货，即冲销被投资方多计的收益和投资方存货成本中包含的相应金额，但在被投资方净资产中所占的份额没有因此虚增，所以不用调整。

提问人：gxyhy 时间：2016-05-22 23:10:11
请教：以非货币资产向合营企业投资和顺流交易的区别？

回答人：chenyiwei
本质上没有区别，区别只是对价支付方式的不同，一般交易用现金，投资交易是用被投资方自身的股权。

提问人：gxyhy 时间：2016-05-23 15:38:12
谢谢陈版，但教材中非货币资产向合营企业投资在合并报表时是调整长期股权投资，而顺流交易是调整投资收益，二者为何有此区分？

回答人：chenyiwei
你看看这个帖子，就可以理解了：http://bbs.esnai.com/forum.php?mod=redirect&goto=findpost&ptid=4657640&pid=5163226

提问人：formeldqb 时间：2016-06-07 17:23:24
实体理论，理解逆流交易，甲公司个别报表上，把甲和乙看成一个整体， 只能通过长期股权投资来反映并调减联营企业的未实现损益对应的资产 80 ，只能通过投资收益来反映并调减联营企业未实现损益的利润份额 80 。 合并报表角度，甲和子公司还有乙公司看成一个整体，只能通过投资收益来反映并调减联营企业未实现损益的利润份额 80 ，但是上文中提到因为乙公司没有并入甲公司合并报表范围，所以未确认收入还是通过投资损益来实现调整，而存货却在合并报表范围内，所以可以通过存货而不用通过长期股权投资来调整未实现损益对应资产。 不理解的就是担心这里双重标准，因为甲个别报表中存货也是在个别报表范围内，不像损益在乙的报表中，为什么还要通过长期股权投资调整呢？或者说：甲与子公司在合并报表中与甲在个别报表中对于未实现损益对应资产也就 80 的存货处理看待不一样应该怎么理解呢？因为都是实体理论把所有都加到一起，然后剥离，但是情况并没有变，都是只有乙公司的未实现损益 80 万在个别报表或者合并报表以外， 80 万存货都是在个别报表或者合并报表体现了。 怎么理解同样的情况也同样的理论却在两个报表里消除了长投和存货这两个不同的处理呢？

回答人：chenyiwei
看下我在 91 楼的批注中引用的帖子，按同样的原理推导一下即可。

提问人：吹毛求疵 时间：2018-04-19 23:22:08
老师好，投资企业投资联营企业编制合并报表，要对个别报表中顺逆流处理进行调整。假如，投资企业不需要编制合并报表，但是投资企业被纳入它的母公司的合并报表，在这份合并报表中是否需要调整顺逆流的处理？

回答人：chenyiwei
需要。